【裁判字號】    97,交聲,2631
【裁判日期】    971028
【裁判案由】    聲明異議
【裁判全文】
臺灣臺中地方法院交通事件裁定      97年度交聲字第2631號
原處分機關  交通部公路總局臺中區監理所
異  議  人
即受處分人  乙○○
上列受處分人因違反道路交通管理處罰條例案件，對於交通部公
路總局臺中區監理所民國九十七年九月八日所為之處分（中監違
字第裁六○－GE0000000號裁決書），聲明異議，本院裁
定如下：
    主  文
原處分關於「違反處罰條例之行為，不聽勤務人員制止」部分，
撤銷。
上開撤銷部分，乙○○不罰。
    理  由
一、按汽車駕駛人之行為有下列情形之一，當場不能或不宜攔截
    製單舉發者，得逕行舉發：四、不服指揮稽查而逃逸；汽車
    駕駛人，駕駛汽車有違反本條例之行為，經交通勤務警察或
    依法令執行交通稽查任務人員制止時，不聽制止或拒絕停車
    接受稽查而逃逸者，除按各該條規定處罰外，處新臺幣（下
    同）三千元以上六千元以下罰鍰，道路交通管理處罰條例第
    七條之二第一項第四款、第六十條第一項分別定有明文。
二、原處分機關處分意旨略以：聲明異議人即受處分人乙○○於
    民國九十七年八月十四日下午五時四十六分許，駕駛車牌號
    碼：○七九九–SJ號自用小客車，行經臺中市○○○路與黎
    明路交岔路口附近，因「在多車道左轉彎，不先駛入內側車
    道」之違規，經臺中市警察局第六分局警備隊員警欄停接受
    稽查，拒絕停車，逕行駕車離去。隨經警以九十七年八月八
    日中市警交字第GE0000000號舉發違反道路交通管理
    事件通知單逕行舉發，並限於九十七年九月四日前到案。受
    處分人於期限內到案申訴，而經原處分機關於九十七年九月
    八日，以中監違字第裁六○－GE0000000號裁決書，
    依道路交通管理處罰條例第四十八條第一項第四款、第六十
    條第一項規定，裁處受處分人罰鍰六百元、三千元，逾期未
    繳納，依法移送強制執行等語。
三、聲明異議意旨略以：受處分人於上開時地，駕駛上開自用小
    客車暫停在臺中市○○路之光明路橋下，等待交通號誌轉換
    為左轉燈時，雖有看到舉發員警之指揮手勢，但當時舉發員
    警係以手勢比向自己二次，之後再以手勢指向黎明路方向。
    因當時係上、下班時間，交通繁忙，故受處分人認為舉發員
    警應係以手勢要求其快速駛離路橋下，避免阻塞後方來車。
    是受處分人並無駕駛汽車經交通勤務警察或依法令執行交通
    稽查任務人員制止時，不聽制止，或拒絕停車接受稽查而逃
    逸之行為。爰就上開裁決書依道路交通管理處罰條例第六十
    條第一項規定，裁罰其三千元部分，聲明異議，請求裁定該
    部分免罰（至上開裁決書依道路交通管理處罰條例第四十八
    條第一項第四款規定，裁處受處分人罰鍰六百元部分，因受
    處分人確有違規，此部分並未聲明異議）等語。
四、經查：(一)本件員警係逕行舉發受處分人於上開時地，有違反
    道路交通管理處罰條例第六十條第一項所定「汽車駕駛人，
    駕駛汽車有違反本條例之行為，拒絕停車接受稽查而逃逸」
    之行為，並未逕行舉發受處分人有上開裁決書對受處分人裁
    處之其於上開時地，有違反道路交通管理處罰條例第六十條
    第一項所定「汽車駕駛人，駕駛汽車有違反本條例之行為，
    經交通勤務警察或依法令執行交通稽查任務人員制止時，不
    聽制止」之行為等情，除有上開舉發違反道路交通管理事件
    通知單一紙在卷可按，復核與證人即舉發員警甲○○於本院
    調查時之結述相符。是上開裁決書就此部分之裁決，與員警
    逕行舉發之行為已有未合。況依道路交通管理處罰條例第七
    條之二第一項所定，道路交通管理處罰條例第六十條第一項
    所定「汽車駕駛人，駕駛汽車有違反本條例之行為，經交通
    勤務警察或依法令執行交通稽查任務人員制止時，不聽制止
    」之行為，並非屬得逕行舉發之行為，必需是道路交通管理
    處罰條例第六十條第一項所定「汽車駕駛人，駕駛汽車有違
    反本條例之行為，拒絕停車接受稽查而逃逸」之行為，方屬
    道路交通管理處罰條例第七條之二第一項第四款所定得逕行
    舉發之行為。是縱受處分人於上開時地，有違反道路交通管
    理處罰條例第六十條第一項所定「汽車駕駛人，駕駛汽車有
    違反本條例之行為，經交通勤務警察或依法令執行交通稽查
    任務人員制止時，不聽制止」之行為，依法亦不得予以「逕
    行舉發」，進而據以裁決，合先敘明。(二)受處分人辯稱：其
    於上開時地，駕駛自用小客車暫停在臺中市○○路之光明路
    橋下，等待交通號誌轉換為左轉燈時，雖有看到舉發員警即
    證人甲○○之指揮手勢，但當時舉發員警係以手比向自己二
    次，之後，再以手指向黎明路方向一節，核與證人甲○○於
    本院調查時之結述相吻。(三)至證人甲○○於本院調查時，固
    結稱：渠以上開手勢，係示意受處分人靠邊停車，接受稽查
    ，並非要指揮受處分人儘速將車駛離路橋下，避免阻礙後方
    行車等語。惟本院綜合審酌受處分人上開所辯，與其所提卷
    付之現場照片，及證人甲○○於本院調查時之結述後，認本
    件因舉發員警示意受處分人停車接受稽查之手勢，並非十分
    明確，且渠亦未如一般交通稽查攔檢之方式，係站立於汽車
    行駛之車道上以手勢欄停，而係站立於道路旁以手勢攔停。
    故是否會發生如受處分人所辯：因當時係上、下班時間，交
    通繁忙，故其認為舉發員警應係以手勢要求其快速駛離，避
    免阻塞後車行車之誤認情形，並無法明確加以排除。此外，
    本院復查無其他積極之證據，足認受處分人依當時情境，確
    係了解上開舉發員警之手勢係要求其停車接受稽查，而非指
    揮其儘速將車駛離橋下，避免阻礙後方來車通行。準此，自
    不得徒以上情，即率認受處分人主觀上確有道路交通管理處
    罰條例第六十條第一項所定「汽車駕駛人，駕駛汽車有違反
    本條例之行為，拒絕停車接受稽查而逃逸」之故意。是受處
    分人以上情聲明異議，核為有理由，應由本院撤銷原處分關
    於該部分之裁決，並諭知受處分人不罰。
五、據上論斷，應依道路交通管理處罰條例第八十七條第二項，
    道路交通案件處理辦法第二十條前段，裁定如主文。
中    華    民    國    97    年    10    月    28    日
                      交通法庭  法  官  唐敏寶
上正本證明與原本無異。
如不服本裁定應於送達後五日內向本院提出抗告狀。
                                書記官  賴玉真
中    華    民    國    97    年    10    月    28    日


司法院資訊處製作；財團法人民間司法改革基金會備份。
